臺灣臺中地方法院交通事件裁定　　　 100年度交聲字第2874號
原處分機關　交通部公路總局臺中區監理所
異　議　人
即受處分人　施炳男
上列異議人即受處分人因違反道路交通管理處罰條例案件，對於
交通部公路總局臺中區監理所民國100年10月4日所為之處分（中
監違字第裁60-GH0000000號裁決書）聲明異議，本院裁定如下：
    主  文
原處分撤銷。
施炳男汽車駕駛人，駕駛汽車經測試檢定酒精濃度超過規定標準
，處罰鍰新臺幣壹萬玖仟伍佰元，吊扣小型車駕駛執照壹年，並
應接受道路交通安全講習。
    理  由
一、原處分機關略以：異議人即受處分人施炳男（下稱受處分人
    ）駕駛車牌號碼9Q-4759號自小客車，於民國100年10月4日7
    時0分許，行經臺中市○○區○○路2段與環太西路口處，因
    酒後駕車肇事致人受傷，經測得酒精濃度為0.34mg/l，超過
    規定標準值之違規，為臺中市政府警察局交通警察大隊太平
    小隊員警依違反道路交通管理處罰條例第35條第1項第1款規
    定，掣開中市警交字第GH0000000號舉發違反道路交通管理
    事件通知單予以舉發。原處分機關遂於100年10月4日以中監
    違字第裁60-GH0000000號裁決書，裁處受處分人罰鍰新臺幣
    （下同）1萬9500元，吊扣駕駛執照24個月，並應參加道路
    安全講習，逾期則依裁決書處罰主文規定裁處等語。
二、異議意旨略以：伊要左轉，車子也停下來，因前面有機車要
    過，另外有一部機車卻從右側來碰伊的車子右後方，請鈞院
    明查，伊須賴汽車謀生，請求不要吊扣伊之駕照等語。
三、按汽車駕駛人，駕駛汽車經測試檢定有酒精濃度超過規定標
    準者，處1萬5000元以上6萬元以下罰鍰，並當場移置保管該
    汽車及吊扣其駕駛執照1年；因而肇事致人受傷者，並吊扣
    駕駛執照2年；致人重傷或死亡者，吊銷其駕駛執照，並不
    得再考領；又按汽車駕駛人有飲酒後其吐氣所含酒精成份超
    過每公升0.25毫克以上者，不得駕車。道路交通管理處罰條
    例第35條第1項第1款及道路交通安全規則第114條第2款分別
    定有明文。而前開規定意旨，無非係為保障相關用路人之安
    全，避免在汽車駕駛人飲酒後注意能力降低之情況下駕駛汽
    車肇生公共危險。故汽車駕駛人如飲酒後駕駛汽車，其酒精
    濃度超過規定之標準者，立法者認其酒後駕車之行為已足危
    及公共安全，遂以上開法律規定處以罰鍰及吊扣駕照，並就
    其是否因此肇事致人受傷或死亡，另予加重處罰。而參諸刑
    法上之公共危險罪，以不能安全駕駛為要件，必酒駕與肇事
    間存有因果關係，始足以認定構成公共危險罪責，同理，上
    開道路交通管理處罰條例第35條第1項第1款之「因而肇事致
    人受傷」之規定，亦應作相同解釋。是關於前開「肇事致人
    受傷或死亡」之規定，當係指因飲用酒類酒精濃度超過規定
    標準而駕車肇事致人受傷或死亡者，亦即該肇事致人受傷或
    死亡之事實，乃因汽車駕駛人酒後駕駛車輛所致，且二者間
    有相當因果關係（臺灣高等法院96年度交抗字第104號交通
    事件裁定參照）。又法院受理交通事件，準用刑事訴訟法之
    規定，道路交通管理處罰條例第89條前段定有明文。而按刑
    事訴訟法第154條第2項、第301條第1項分別明定犯罪事實應
    依證據認定之，無證據不得認定犯罪事實，又不能證明被告
    犯罪者，法院應諭知無罪之判決。再按認定犯罪事實所憑之
    證據，雖不以直接證據為限，間接證據亦包括在內，然而無
    論直接或間接證據，其為訴訟上之證明，須於通常一般之人
    均不致有所懷疑，而得確信其為真實之程度者，始得據為有
    罪之認定，倘其證明尚未達到此一程度，而有合理之懷疑存
    在以致事實審法院無從取得有罪之確信時，即應由法院為諭
    知被告無罪之判決，最高法院著有76年臺上字第4986號判例
    可資參照。
四、經查：
(一)、本件受處分人於前開時間、地點酒後駕車，與案外人張雅惠
    所騎乘之車牌號碼203-BWS號重型機車發生交通事故，致張
    雅惠及其搭載之乘客余靜璇受傷，經警測得受處分人吐氣所
    含酒精濃度每公升達0.34毫克，遂以中市警交字第GH000000
    0號違反道路交通管理事件通知單予以舉發等情，為受處分
    人所是認，並有上開舉發違反道路交通管理事件通知單、道
    路交通事故訪談紀錄表、當事人酒精測定紀錄表、道路交通
    事故現場圖、調查報告表(一)、(二)等資料在卷可稽。
(二)、原處分關於吊扣駕駛執照24個月部分，無非係以前揭舉發通
    知單所載違規事實為其依據，然依前揭說明，法院就道路交
    通案件聲明異議之處理，認定受處分人道路交通違規之事實
    ，準用刑事訴訟法證據章規定之結果，仍應依積極證據認定
    之，不得僅憑警察機關員警逕行開立之舉發違反道路交通管
    理事件通知單，即推定受處分人前開酒後駕車與肇事致人受
    傷具有相當因果關係。查本件受處分人之酒測值雖達每公升
    0.34毫克，而超過規定標準之每公升0.25毫克，然尚未達到
    依據科學數據統計結果認定，需達每公升0.55毫克始屬不能
    安全駕駛之標準。又觀諸卷附交通事故初步分析研判表，本
    件事故肇事原因除記載受處分人飲用酒類外、尚有其轉彎車
    不讓直行車先行之違規、及案外人張雅惠有未注意車前狀況
    等因素之情形，而本案查獲員警除當場檢測受處分人酒精濃
    度外，並未對受處分人有何實際測試觀察之紀錄，可資佐證
    受處分人確實係因飲酒而陷於不能安全駕駛之醉態，基此，
    本件雖足認受處分人有「酒後駕車」之違規行為，但無其他
    積極證據足以推論本件車禍事故之發生，係肇因於受處分人
    酒後注意力減弱，本諸罪疑唯輕之法則，自應為有利於受處
    分人之認定。則原處分機關逕以受處分人酒精濃度超過規定
    標準因而肇事致人受傷，而對其裁處吊扣駕駛執照24個月之
    處分，於法即有未合。
(三)、另原處分關於罰鍰1萬9500元及施以道安講習講習部分之裁
    處內容，於法並無違背之處，此部分雖未據受處分人聲明異
    議，然按聲明異議屬一種司法救濟途徑，由法院審查受處分
    人所涉之違規事實是否成立，及原處分所適用之法條是否正
    確、裁罰是否適當，因法院負有司法審查之作用，對原處分
    失當時，應自為處分，就罰鍰、吊照（或記點）及安全講習
    等處罰效果，宜為一併重新諭知（臺灣高等法院暨所屬法院
    98年法律座談會刑事類提案第23號決議意旨及99年法律座談
    會刑事類提案第37號決議意旨參照），此部分係原處分機關
    基於前開單一交通違規行為所為處分之一部，且受處分人對
    其中吊扣駕駛執照部分已表明不服之旨如前，自應認其已對
    該案之處分全部聲明不服，本院自應併予審究，且本件酒後
    駕車為一個違規行為，罰鍰、吊扣處分及施以道路交通安全
    講習部分無從區分。從而，應認本件異議為有理由，本院自
    應將原處分撤銷，另為裁罰如主文第2項所示，以期適法。
    至受處分人雖以生計困苦為由求為免予吊扣駕照，惟受處分
    人既有酒後駕車超過規定標準之違規，依法本應吊扣駕駛執
    照1年，受處分人執此聲請，於法自屬無據，併此敘明。
據上論斷，應依道路交通管理處罰條例第87條第2項，道路交通
事件處理辦法第19條前段，裁定如主文。
中    華    民    國   100    年    10    月    25    日
                        臺灣臺中地方法院交通法庭
                            法  官  劉麗瑛
以上正本證明與原本無異。
如不服本裁定，應於收受送達後5日內向本院提出抗告狀。（應
附繕本）
                            書記官  王玟
中    華    民    國   100    年    10    月    25    日